臺灣高等法院刑事裁定
109年度毒抗字第139號
抗  告  人  
即  被  告  張原豪


上列抗告人因違反毒品危害防制條例案件，不服臺灣臺北地方法
院109年度毒聲字第99號，中華民國109年7月16日裁定（聲請案
號：臺灣臺北地方檢察署109年度毒偵字第1208號、109年度聲觀
字第91號），提起抗告，本院裁定如下：
    主  文
抗告駁回。                                             
    理  由
一、原裁定意旨略以：抗告人即被告甲○○於民國109年4月8日8至
    9時許，在臺北市文山區指南路3段住處施用甲基安非他命之
    事實，有臺北市政府警察局偵辦毒品案件尿液檢體委驗單及
    台灣尖端先進生技醫藥股份有限公司之濫用藥物檢驗報告在
    卷可稽，因被告並無毒品前案紀錄，為第一次施用毒品，檢
    察官原命其於109年6月3日至臺北市立聯合醫院松德院區評
    估是否適宜實施緩起訴戒癮治療程序，被告竟未前往，經詢
    問被告未前往原因，乃因缺錢，有公務電話紀錄在卷可稽，
    鑑於緩起訴戒癮治療流程需要被告高度配合及自我管理，以
    完成冗長之療程，並採自費完成，是依被告之情況，其於經
    濟狀況欠佳下，又不積極面對，認為並不適宜接受戒癮治療
    緩起訴。檢察官因而依毒品危害防制條例第20條第1項、觀
    察勒戒處分執行條例第3條第1項之規定，聲請裁定將被告送
    勒戒處所觀察、勒戒，經核並無不合，應予准許。
二、抗告意旨略以：被告係因6月份時公司惡意不發薪水，故意
    躲避不見，到7月份仍未發薪資，透過文山第一分局幫忙協
    助終於拿到薪資，被告現已換固定工作，請求再給予戒癮治
    療的機會，被告將會積極配合，且被告經濟生活已穩定，有
    能力負擔，被告會重視松德院區的戒癮治療等語。　　
三、按犯毒品危害防制條例第10條之罪者，檢察官應聲請法院裁
    定，或少年法院（地方法院少年法庭）應先裁定，令被告或
    少年入勒戒處所觀察、勒戒，其期間不得逾2月；依第1項規
    定為觀察、勒戒或強制戒治執行完畢釋放後，3年後再犯第1
    0條之罪者，適用本條前2項之規定；第20條第1項及第23條
    第2項之程序，於檢察官先依刑事訴訟法第253條之1第1項、
    第253條之2之規定，為附命完成戒癮治療之緩起訴處分時，
    或於少年法院（地方法院少年法庭）認以依少年事件處理法
    程序處理為適當時，不適用之，毒品危害防制條例第20條第
    1項、第3項、第24條第1項分別定有明文。
四、經查：
　㈠被告於109年4月8日8至9時許，在臺北市文山區指南路3段住
    處施用甲基安非他命之事實，業經被告於警詢、偵查中坦承
    不諱，且被告為警查獲後所採集之尿液，經送台灣尖端先進
    生技醫藥股份有限公司以酵素免疫分析法（EIA）初步檢驗
    ，再以氣相層析質譜儀法（GC/MS）複驗，呈現安非他命、
    甲基安非他命陽性反應，有該公司109年4月28日出具之濫用
    藥物檢驗報告及臺北市政府警察局偵辦毒品案件尿液檢體委
    驗單在卷可稽，並有被告所有之甲基安非他命1包扣案可佐
    ，是被告施用甲基安非他命之犯行，足堪認定。又被告前未
    曾因施用毒品案件，經法院裁定送觀察、勒戒，亦有本院被
    告前案紀錄表在卷可稽。
  ㈡臺灣臺北地方檢察署檢察官於109年5月15日通知被告到庭時
    ，詢問被告是否願意參加該署第二級毒品戒癮治療計畫，日
    後經醫院評估符合戒癮治療後，接受檢察官為附命完成戒癮
    治療之緩起訴處分（期間2年），經被告表示同意後，檢察
    官即告知說明依規定須自費至臺北市立聯合醫院松德院區依
    醫師指示接受藥物治療、心理治療及社會復健治療，被告應
    於109年6月3日上午9時整轉介至臺北市立聯合醫院松德院區
    接受戒癮治療評估，須經被告通過戒癮治療評估，且經臺灣
    高等檢察署再議駁回後，緩起訴處分始生效力，並命被告填
    寫「臺灣臺北地方檢察署二級毒品戒癮治療（自費）轉介單
    」及交付「緩起訴處分被告應行注意事項通知書」予被告閱
    覽及收執（見109年度毒偵字第1208號卷第149至161頁）。
    該等文件均載明被告已詳閱緩起訴處分被告應行注意事項內
    容，完全瞭解應遵守或履行之事項，與相關法律及違背應遵
    守或履行命令之法律效果，及願意接受自費至指定之臺北市
    立聯合醫院松德院區接受評估，該轉介單並記載「轉介人告
    知個案，請個案於109年6月3日上午9時0分自行持本轉介單
    、身分證、健保卡至臺北市○○○○○○○○區○○○○○○○○號接受二級
    毒品戒癮治療」等文字，被告並表示同意，有該日詢問筆錄
    在卷可按（見同上偵卷第151頁），足認被告對相關應遵守
    事項及若不遵守將無法獲得緩起訴處分之情事均有所知悉。
    惟被告至109年6月5日仍未至臺北市立聯合醫院松德院區接
    受評估，有該院成癮防治科緩起訴戒癮治療評估回覆單在卷
    可稽（見同偵卷第163頁）。被告既對於未於指定日期至指
    定之醫療機構接受評估，將有前述違反規定之效果，有所知
    悉，卻未於指定日期至醫院報到接受評估，檢察官於斟酌被
    告之個案情形及卷內事證後，認被告並未配合接受戒癮治療
    ，不宜再對被告為附命完成戒癮治療之緩起訴處分，而向原
    審法院聲請裁准觀察、勒戒，實屬檢察官依法行使裁量權之
    範疇，且此裁量並無明顯怠惰或濫用之情事，法院自無斟酌
    以其他方式替代之權。原審依檢察官之聲請，裁定被告應送
    勒戒處所觀察、勒戒，於法並無不合。被告未依規定至指定
    醫院接受評估，自屬違反參加戒癮治療應遵守之事項，被告
    所稱其身體不佳、在等領取防疫救濟金、尚在找工作、公司
    惡意不發放薪水，故沒錢去看門診等情，均屬其個人因素，
    有鑑於緩起訴戒癮治療流程需要被告高度配合及自我管理，
    以完成療程，並採自費方式辦理，是依被告之情況，應已屬
    不適宜接受戒癮治療緩起訴處分之情形，原審依檢察官之聲
    請，裁定觀察、勒戒，並無不當可言。從而，被告提起本件
    抗告，指摘原裁定不當，為無理由，應予駁回。
五、據上論斷，依刑事訴訟法第412條，裁定如主文。 
中　　華　　民　　國　　109 　年　　8 　　月　　24　　日
              　  刑事第九庭審判長法　官　潘翠雪
　　　　　　　　　　　　　　　　　法　官  陳俞婷
　　　　　　　　　　　　　　　　　法　官  林庚棟
以上正本證明與原本無異。
不得再抗告。
                                　書記官  彭威翔
中　　華　　民　　國　　109 　年　　8 　　月　　25　　日